臺灣臺南地方法院民事判決              100年度訴字第145號
原      告  周佑璉
訴訟代理人  陳慈鳳律師
被      告  吳順隆
訴訟代理人  吳廖素惠
上列當事人間請求侵權行為損害賠償事件，經本院於民國100年7
月28日言詞辯論終結，判決如下：
    主      文
被告應給付原告新台幣伍拾萬壹仟貳佰伍拾元，及自民國99年
9月24日起至清償日止，按年息百分之五計算之利息。
原告其餘之訴駁回。
訴訟費用由被告負擔百分之四十，餘由原告負擔。
    事實及理由
壹、程序方面：
    按訴狀送達後，原告不得將原訴變更或追加他訴，但擴張或
    減縮應受判決事項之聲明者，不在此限，民事訴訟法第255
    條第1項第3款定有明文。本件原告起訴時原請求：被告應給
    付原告新台幣1,952,686元，及自刑事附帶民事起訴狀繕本
    送達翌日起至清償日止，按週年利率百分之五計算之利息；
    嗣於起訴狀繕本送達後，於民國100年6月21日言詞辯論期日
    以言詞及具狀，變更聲明為：被告應給付原告1,396,140元
    ，及自起訴狀繕本送達翌日起至清償日止，按週年利率百分
    之五計算之利息（見本院卷第61-64頁）。上開訴之變更，
    核屬減縮應受判決事項之聲明，與上開規定相符，應予准許
    ，合先敘明。
貳、實體方面：
一、原告主張：
（一）被告吳順隆於民國98年12月15日晚上22時14分酒後（酒測
      值為0.57）於台南市仁德區（99年12月25日臺南縣市合併
      改制前為臺南縣仁德鄉，下同）中山路486號前由東往西
      行，於十字路口斑馬線上撞上由南向北行之行人即原告周
      佑璉，致原告右腳脛骨腓骨開放性骨折、右側肋骨3-6骨
      折、右側胸部並有血胸，左側胸部氣胸，並因車禍導尿管
      留滯引發泌尿道感染、菌血症（大腸桿菌），並續發大腸
      桿菌感染第四第五腰椎骨髓炎，經緊急以清創手術及第四
      第五腰椎椎間盤切除，並以自體骨骼（髖骨）移植，施以
      第四第五和第一薦椎骨融合術，並於術後轉進加護病房觀
      察，後於99年3月2日再施以腰椎後鋼釘固定術固定腰椎，
      造成原告腰椎永久遺存運動功能障害，經醫生評估已無法
      完全康復，出入背皆需穿帶背架以助行器及輪椅代步，腰
      椎前後屈迴旋屈、左右屈皆限制在10-15度之內，已無法
      提取重物及工作做生意（已達勞保局殘障等級7-9級）。
（二）被告不法侵害原告之身體受有前揭傷害，故其對於原告應
      負損害賠償責任，爰依民法第184條、第193條第1項、第
      195條第1項、第196條、第213條、第215條、第216條之規
      定，請求被告應就後述之金額負賠償責任：
    1.醫療費用：不請求。原告已向被告之保險公司請求並獲得
      賠償，後續醫療亦由原告向保險公司直接青求理賠即可。
    2.看護費565,000元：
      (1)原告車禍受傷住院期間及出院居家期間皆需專人看護，
        總計需看護的時間為兩年。住院期間原告聘請運強看護
        中心24小時看護；因被告不願賠償，原告已沒錢再請看
        護照顧，故由三名子女輪流看護：
      (2)已支出之看護費155,000元（共3.5月=106日）。
      (3)親屬看護410,000元：
        按親屬間之看護縱因出於親情而未支付該費用，然其所
        付出之勞力顯非不能以金錢為評價，此種基於身份關係
        之恩惠，自不能嘉惠於酒後肇事者，而認為理所當然。
        又原告之情況已無法原，須長期穿帶背架，起臥出入皆
        須他人協助，顯見是長久而不是短期的時間，故而應比
        照一般看護情形，認原告受有相當看護之損害，命被告
        賠償。而原告因腰椎骨融合術後需時2年時間才能癒合
        ，已聘請運強看護共計106日（3.5月），剩餘20.5月，
        以每月20,000元計，共410,000元。
    3.薪資損失881,140元：
      (1)實務上採之「勞動能力喪失說」，勞動能力喪失減少本
        身即為損害，縱使受害人於受害前無實際工作收入，但
        並非意味受害人無勞動能力，況受害人亦有在做小生意
        買賣，因此亦有向加害人請求賠償勞動能力喪失或減少
        之可能。最高法院63年度第1394號判例即謂「…被害人
        因身體健康被侵害而喪失勞動能力所受之損損害，其金
        額應就被害人受侵害前之身體健康狀況、教育程度、專
        門技能、社會經驗等方面酌定，不能以一時一地收入為
        準。…」即是採取勞動能力喪失說為請求賠償之依據。
        原告要求以我國規定之勞工最低薪資每人每月17,280元
        為基準。
      (2)原告因車禍事故致腰椎永久遺存運動障害，已達勞工保
        險局殘障7-9級，無法工作。又原告39年3月10日生，於
        98年12月15日被撞傷時是59歲又9個月，至勞工法定退
        休年齡65歲，尚有5年又3個月（計63個月）。以此計算
        ：
        原告有兩年（24月）的時間不能不能工作，以最低薪
          資17,280元求償兩年是414,720元（計算式：17,280
          24=414,72 0）。
        其餘39個月，因原告答合第七級殘障標準，其減少之
          勞動能力比率為69.21％，被告應補償原告因此受有
          之勞動能力損失466,420元（計算式：17,28039
          69.21%=466,420）。
        以上共881,140元。
    4.精神慰撫金500,000元：
      (1)依民法第195條第1項規定「不法侵害他人之身體、健康
        …，被害人雖非財產上之損害，亦得請求賠償相當之金
        額。」，所謂雖非財產上之損害，亦得請求賠償相當之
        金額，即為精神慰撫金之明文。
      (2)本案原告因系爭車禍事故之發生，致受有前揭之傷害，
        共計動了五次手術，有二次手術時間皆超過七小時，二
        次手術術後轉入加護病房觀察，全身上下共有八根骨頭
        骨折（包含脛骨、腓骨、肋骨四根，腰椎二個椎體感染
        及第四第五腰椎椎間盤切除），以及自體髖骨移植。而
        以自體髖骨移植行骨融合術的缺點是會造成髖骨永久性
        慢性疼痛（詳見台灣脊椎中心脊椎術後疼痛性問題），
        可見其所受的傷害及痛若和痛楚並不是短期所能停止的
        ，而是長期需仰賴止痛藥來止痛，那重身心的痛楚及煎
        熬非是言語所能表達。而住院83天期間，原告家屬每日
        從住家關廟往返台南市立醫院，造成的疲備、生活作息
        形態及社交活動、工作皆受影響。原告要承受的疼痛及
        精神損失，原告的家人須承受經濟壓力及日後持續不斷
        的復健所須付出的精力和體力及每次往返醫院的車費，
        但被告犯罪後態度不佳，未至醫院探望原告，三次調解
        皆未出席，委由其母出席敷衍，還指責怪罪原告為什麼
        那麼晚了還出去讓被告撞，完全沒有反省被告是酒後肇
        事，並說不調解了，要讓法院判決，令原告悲慟不已，
        被撞成殘障還要被責怪，爰請求賠償精神損害（慰撫金
        ）500,000元。
      5.以上計1,946,140元（計算式：看護費565,000＋薪資及
        喪失勞動能力損失881,140＋慰撫金500,000=1,946,140
        ）。被告之保險公司已核可並發給原告第七級殘障賠償
        金550,000元，原告同意總金額扣除該部分之給付，被
        告應賠償原告1,396,140元。
（三）本件車禍責任經鑑定，原告無過失，被告應負全體之過失
      責任，爰依侵權行為損害賠償請求權提起本件訴訟，並聲
      明：
    1.被告應給付原告1,396,140元及自起訴狀繕本送達翌日起
      至清償日止，按年息百分之五計算之利息。
    2.訴訟費用由被告負擔。
二、被告則以：
（一）被告因本件車禍致使原告即被害人周佑璉受有右側三至六
      肋骨骨折併血胸、左側氣胸、右側腔骨與腓骨開放性骨折
      （臺南市立醫院診斷證南字第0221010019號）；然原告所
      提，因泌尿道感染而引發第四、五腰椎椎體及椎間盤感染
      ，致腰椎受有僅能前屈十五度、後屈十度、左右側屈十度
      、左右旋轉各十度等重大難治之傷害，經臺灣臺南地方法
      院刑事判決（99年度交易字第273號）及臺灣高等法院臺
      南分院刑事判決（100年交上易字第100號）均指出被害人
      周佑璉因車禍所受之上開骨折傷勢與泌尿道感染並無直接
      關係。
（二）前揭說明，本件車禍致使原告即被害人周佑璉受有右側三
      至六助骨骨折、左側氣胸、右側脛骨與腓骨開放性骨折（
      臺南市立醫院診斷證南字第0221010019號）；醫師囑言被
      害人周佑璉99年l月4日出院需人看護宜修養一個月。原告
      已向被告所投保的機車保險理賠公司申請醫療、看護理賠
      費用總共755,180元（被告保險證號碼150396G314234），
      為何還需再向被告索取高額的看護費用呢？再者，原告要
      向被告提出薪資理賠，原告應提出薪資所得證明，且原告
      宣稱她在賣鳳梨，但鳳梨的產期一年僅有幾個月，因此，
      似乎與原告所言的薪資收入有所差異。被告於本件車禍撞
      傷被害人周佑璉之後，已進行多次調解，惟因被害人之子
      賴先生所提和解金額過大，且被告薪資微薄無法負擔，致
      無法和解，非被告不願和解；再者，被告於100年3月25日
      （100年刑調字第0274號）要再主動與原告調解，然原告
      並不到場，致使調解不成立。
（三）爰聲明：請求判決駁回原告之訴。
三、兩造不爭執事項：
（一）被告吳順隆於民國98年12月15日中午12時許，在臺南市○
      ○區○○路附近路邊攤飲用啤酒若干後，已達不能安全駕
      駛動力交通工具之程度，竟仍騎乘車牌號碼L8B─707號重
      型機車上路，於同日晚間10時10分許，沿臺南市○○區○
      ○路由東往西方向行駛，行經該路與中清二街交岔路口時
      ，本應注意汽車行駛時，駕駛人應注意車前狀況，並隨時
      採取必要之安全措施，且汽車駕駛人飲用酒類後其吐氣所
      含酒精濃度超過每公升0.25毫克，不得駕車，及汽車行經
      行人穿越道，遇有行人穿越時，無論有無交通指揮人員指
      揮或號誌指示，均應暫停讓行人先行通過，且依當時天候
      晴、夜間有照明、柏油路面乾燥無缺陷、無障礙物、視距
      良好等情，並無不能注意之情事，竟疏未注意及此，復因
      酒後注意能力降低，駕車撞擊適時由南往北穿越該路口行
      走行人穿越道之行人即原告周佑璉，致周佑璉受有右側3
      至6肋骨骨折併血胸、左側氣胸、右側脛骨與腓骨開放性
      骨折等傷害。
（二）被告吳順隆因系爭事故，經本院以99年度交易字第273號
      、台灣高等法院台南分院100年度交上易字第100號刑事判
      決，認被告吳順隆因過失傷害人，處有期徒刑陸月，如易
      科罰金，以新臺幣壹仟元折算壹日確定。
（三）原告周佑璉雖因系爭事故受有右側3至6肋骨骨折併血胸、
      左側氣胸、右側脛骨與腓骨開放性骨折等傷害後，在台南
      市立醫院治療期間，因泌尿道感染而引發第4、5腰椎椎體
      及椎間盤破壞感染，致腰椎受有僅能前屈15度、後屈10度
      、右側屈10度、左側屈10度、左右旋轉各10度之傷害。
三、得心證之理由：
    本件兩造所爭執者，在於：「原告在台南市立醫院治療期間
    ，因泌尿道感染而引發第4、5腰椎椎體及椎間盤破壞感染，
    致腰椎受有僅能前屈15度、後屈10度、右側屈10度、左側屈
    10度、左右旋轉各10度之傷害，是否因系爭車禍事故造成？
    二者有無因果關係？」、「原告得向被告請求賠償之金額為
    若干？」本院分述得心證之理由如下：
（一）損害賠償責任之成立：
    1.按因故意或過失，不法侵害他人之權利者，負損害賠償責
      任。汽車、機車或其他非依軌道行駛之動力車輛，在使用
      中加損害於他人者，駕駛人應賠償因此所生之損害。不法
      侵害他人之身體或健康者，對於被害人因此喪失或減少勞
      動能力或增加生活上之需要時，應負損害賠償責任。不法
      侵害他人之身體、健康、名譽、自由、信用、隱私、貞操
      ，或不法侵害其他人格法益而情節重大者，被害人雖非財
      產上之損害，亦得請求賠償相當之金額。民法第184條第1
      項前段、第191條之2前段、第193條第1項及第195條第1項
      前段分別定有明文。次按汽車行駛時，駕駛人應注意車前
      狀況，並隨時採取必要之安全措施；且汽車駕駛人飲用酒
      類後其吐氣所含酒精濃度超過每公升0.25毫克，不得駕車
      ，及汽車行經行人穿越道，遇有行人穿越時，無論有無交
      通指揮人員指揮或號誌指示，均應暫停讓行人先行通過，
      道路交通安全規則第94條第3項、第114條第1項第2款、第
      103條第2項亦有明文規定。
    2.經查，原告主張上開系爭事故之發生，業經本院調取兩造
      於台南市警察局歸仁分局製作之調查筆錄、道路交通事故
      現場圖、道路交通事故調查報告表、道路交通事故照片核
      閱無訛（見台南市警察局歸仁分局南縣歸警字0000000000
      號刑案偵查卷宗第1至13頁、第17-21頁），且為被告所不
      爭執，自可信為真實。被告駕車行經上開路段，依當時情
      況並無不能注意之情事，卻疏未為前揭之注意義務，即貿
      然前行，致撞擊適時穿越該路口由南往北行走行人穿越道
      之行人即被害人周佑璉，使被害人周佑璉受有傷害，被告
      之駕駛行為自有過失。又本案經送臺灣省臺南區車輛行車
      事故鑑定委員會鑑定結果，亦認定「被告酒精測定值超過
      標準駕駛普通重型機器腳踏車，未注意車前狀況，撞擊行
      人穿越道上之行人，為肇事原因；周佑璉無肇事因素」等
      情，有臺灣省臺南區車輛行車事故鑑定委員會99年3月11
      日南鑑字第0995900802號函所附鑑定意見書1份在卷可佐
      （見99年度交附字第90號第12頁）。被告對此車禍之發生
      為有過失一節亦不爭執，衡諸鑑定意見書此部分肇事分析
      ，與現場跡證相符，堪為佐證。職是，被告應對本件車禍
      負全部過失之責足資認定。
    3.又原告因本件交通事故受有右側3-6肋骨併血胸、左側氣
      胸、右側脛骨與腓骨開放性骨折之傷害，有原告提出之台
      南市立醫院診斷證明書可按（見99年度交附字第90號第33
      頁），被告對此亦不爭執，應可認定為真正。
    4.原告又主張，其於系爭車禍事故住院期間，因導尿管留滯
      引發泌尿道感染、菌血症（大腸桿菌），並續發大腸桿菌
      感染第四第五腰椎骨髓炎，經緊急以清創手術及第四第五
      腰椎椎間盤切除，並以自體骨骼（髖骨）移植，施以第四
      第五和第一薦椎骨融合術，造成原告腰椎永久遺存運動功
      能障害，腰椎僅能前屈15度、後屈10度、右屈10度、左側
      屈10度、左右旋轉各10度，經醫生評估已無法完全康復，
      出入背皆需穿帶背架以助行器及輪椅代步云云，然為被告
      所否認。經查：
      (1)按因故意或過失，不法侵害他人之權利者，負損害賠償
        責任。故意以背於善良風俗之方法，加損害於他人者亦
        同。民法第184條第1項固定有明文；惟按損害賠償之債
        ，以有損害之發生及有責任原因之事實，並二者之間，
        有相當因果關係為成立要件。故原告所主張損害賠償之
        債，如不合於此項成立要件者，即難謂有損害賠償請求
        權存在（最高法院48年台上字第481號判例參照）。又
        侵權行為之債，固須損害之發生與侵權行為間有相當因
        果關係始能成立，惟所謂相當因果關係，應以行為人之
        行為所造成之客觀存在事實為觀察之基礎，倘就該客觀
        存在之事實，依吾人智識經驗判斷，通常均有發生同樣
        損害結果之可能者，始得謂行為人之行為與被害人所受
        損害間，具有相當因果關係。苟無此一行為，固不能發
        生此項損害；倘有此一行為，通常亦不致發生此種損害
        時，自無因果關係存在。亦即係指依經驗法則，綜合行
        為當時所存在之一切事實，為客觀之事後審查，認為在
        一般情形下，有此環境、有此行為之同一條件，均可發
        生同一之結果者，則該條件即為發生結果之相當條件，
        行為與結果即有相當之困果關係。反之，若在一般情形
        上，有此同一條件存在，而依客觀之審查，認為不必皆
        發生此結果者，則該條件與結果並不相當，不過為偶然
        之事實而已，其行為與結果間即不能僅以行為人就其行
        為有故意過失，即認該行為與結果間即無相當因果關係
        （最高法院76年台上字第192號判例參照）。
      (2)查原告因本件車禍事故受有前開右側3至6肋骨骨折併血
        胸、左側氣胸、右側脛骨與腓骨開放性骨折等傷害一情
        ，為兩造所不爭執，且其於治療上開骨折傷勢過程中因
        放置導尿管而泌尿道感染，引發第4、5腰椎椎體及椎間
        盤破壞感染，致腰椎受有僅能前屈15度、後屈10度、右
        右側屈10度、左右旋轉各10度等無法恢復之難治傷害之
        事實，亦為被告所不爭執，並有原告提出之臺南市立醫
        院診斷證明書6紙附卷可憑（見99年度交附字第90號第
        34-39頁）。然此尚無法遽認前開泌尿道感染及所引發
        之傷害與本件被告過失駕駛行為間有相當因果關係，易
        言之，原告因車禍所受之前開右側3至6肋骨骨折併血胸
        、左側氣胸、右側脛骨與腓骨開放性骨折等傷害，於治
        療過程中是否通常會引起泌尿道感染乙情，始可為二者
        間有無相當因果關係之判斷依據。
      (3)本院刑事庭對此函詢臺南市立醫院，經該院函覆稱：被
        害人周佑璉於98年12月15日因車禍所受之右側3至6肋骨
        骨折併血胸、左側氣胸、右側脛骨與腓骨開放性骨折等
        傷害，與泌尿道感染無關，但治療此傷勢之過程通常需
        放置導尿管，放置導尿管引起泌尿道感染之機會遠比正
        常小便之機率高等語，有臺南市立醫院99年11月29日南
        市醫字第0990000964號函及所附就醫摘要3份在卷可稽
        （見本院100年度交易字第273號刑事卷宗第32-35頁）
        。另臺南市立醫院亦函覆本院稱：「因放置導尿管每放
        置一日，機率（引發泌尿道感染之機率）約千分之一，
        但是否由大腸桿菌造成菌血症則無一定。病人（原告）
        59歲，應屬年輕，身體抵抗力應足夠，但有導尿管之留
        置將增加感染之機會，比率如上所述，約每放置一日增
        加千分之一之機率，病人確實發生了感染並有細菌培養
        之結果。」（見本院卷第42、43頁）。
      (3)按原告因車禍受有之肋骨、脛骨、腓骨骨折之傷害，於
        98年12月15日至臺南市立醫院急診、住院治療後，已於
        99年1月4日出院，此有原告提出之診斷證明書可按（見
        99年度交附字第90號第34頁）。依上開函文，如以原告
        住院20日期間，每日均放置導尿管，引發泌尿道感染之
        機率為千分之二十即百分之二，顯然放置導尿管可能造
        成泌反道感染，也可能不會造成尿道感染，而且大多數
        機會不會感染，感染機率相當低，僅百分之二而已。由
        此可見，原告因車禍所受之上開骨折傷勢與泌尿道感染
        並無直接關係，且治療該骨折傷害過程雖有放置導尿管
        之必要，惟放置導尿管僅可能增加泌尿道感染之風險，
        而不必然或通常會發生泌尿道感染之情形，揆諸前揭說
        明，應難認原告此泌尿道感染及其引發之腰椎傷害與本
        件被告過失駕駛行為間有相當因果關係。況本院刑事庭
        以99年度交易字第273號、臺灣高等法院臺南分院以100
        年度交上易字第100號刑事確定判決，亦同此認定，均
        認定原告之泌尿道感染，及其引發之腰椎重傷害與本件
        被告過失駕駛行為間無相當因果關係，以被告犯普通過
        失傷害罪，處有期徒刑陸月，如易科罰金，以新台壹仟
        元折算壹日，此經本院調閱上開刑事偵審卷宗核閱無誤
        （含台南縣警察局歸仁分局南縣歸警偵字第0000000000
        號、台南地方法院檢察署99年度核交字第3300號、99年
        度偵字第9009號偵查卷宗，本院99年度交易字第273號
        、台灣高等法院台南分院100年度交上易字第100號刑事
        卷宗）。
      (4)從而，原告之身體權及健康權，因被告過失不法侵害行
        為受有右側3-6肋骨併血胸、左側氣胸、右側脛骨與腓
        骨開放性骨折之損害，被告自應負侵權行為損害賠償責
        任；至於逾此之傷害，因與被告之侵權行為無相當因果
        關係，難認被告應負賠償責任。
（二）損害數額之認定：按原告之身體權及健康權，因被告過失
      不法侵害行為受有右側3-6肋骨併血胸、左側氣胸、右側
      脛骨與腓骨開放性骨折之損害，已如前述，被告對原告之
      賠償，應僅限於此部分，茲分述如下：
    1.看護費用之部分：
      (1)按原告受有右側3-6肋骨併血胸、左側氣胸、右側脛骨
        與腓骨開放性骨折之損害，住院期間為98年12月15日起
        至99年1月4日止，住院期間及出院回家療養期間，有必
        要有人幫忙看護，期間兩至三個月，此已據台南市立醫
        院函覆本院在卷（見本院卷第73-74頁）。本院審酌原
        告年約59歲，又受有全身多處骨折之傷害，認看護期間
        應以三個月為適當。
      (2)查原告於98年12月15日急診至台南市立醫院，於加護病
        房住院治療，至98年12月21日始轉至一般病房，此有台
        南市立醫院診斷證明書可憑（見99年度交附字第90號第
        33頁），則原告自98年12月21日起至99年3月20日止之
        期間，需要看護照顧。
      (3)再查，原告自98年12月21日起至99年1月4日止，支付看
        護費30,000元；自99年1月5日起至99年1月19日止支付
        看護費18,000元；自99年1月20日起至99年1月24日止支
        付看護費5,000元；自99年1月25日起至99年2月3日止支
        付看護費10,000元；自99年2月4日起至99年2月11日止
        支付看護費8,000元；自99年2月19日起至99年2月21日
        止支付看護費3,000元；自99年2月22日起至99年2月27
        日止支付看護費6,000元；99年2月27日起至99年3月9日
        止支付看護費20,000元；自99年3月9日起至99年3月19
        日下午9時止支付看護費20,000元；自99年3月19日下午
        9時起至99年3月20日止（一天又三小時），每班2,000
        元，支付看護費2,250元，以上共122,250元，有原告提
        出之看護費代收轉付收據在卷可憑（見99年度交附字第
        90號第40-42頁）。至於原告逾此所支出之看護費或親
        屬看護，係因原告尿道感染而支出，該部分之損害非被
        告所應負責，從而，原告請求被告應賠償看護所生之損
        害，共計122,250元，要屬有據，應予准許；至逾此數
        額之請求，非有理由。
    2.不能工作及勞動能力損失部分：
      (1)原告主張伊於系爭事故發生時，幫其長子帶小孩，在此
        之前又到黃昏市場賣鳳梨，更早之前就從事廢五金買賣
        工作，為有勞動能力之人，今因系爭車禍事故受有不能
        工作及喪失勞動能力之損失等語，被告則否認上情。
      (2)查原告在系爭事故發生前，幫其長子帶小孩，每月領取
        薪資15,000元，在此之前就在黃昏市場賣鳳梨及做廢五
        金買賣，此已據原告之子賴燁詳到庭證述明確，並提出
        廢五金地磅秤量單、名片、小貨車照片等為證（見本院
        卷第124頁、第127-150頁），故原告在系爭車禍事故發
        生前確實有勞動能力，及受傷前實際所得為每月15,000
        元，應可認定。
      (3)次查，原告因系爭事故受有右側3-6肋骨併血胸、左側
        氣胸、右側脛骨與腓骨開放性骨折之傷害，致無法工作
        之日數為若干，經台南市立醫院函覆本院稱，「如以純
        為販賣鳳梨之攤販，可休養兩至三個月即可恢復正常工
        作，但如需搬運等粗重工作，則視個人恢復情況而定。
        」（見本院第73、74頁）。本院審酌照顧幼兒與販賣鳳
        梨之攤販，均屬輕中度勞力工作，應可同視，而原告年
        約59歲，又受有全身多處骨折之傷害，認為原告因休養
        無法工作之時間，應為三個月。
      (4)綜上，原告因系爭事故無法正常上班3個月，因而受有
        工作損失，以月薪15,000元為標準計算，共計被告應賠
        償原告45,000元之工作損失。
      (5)至原告逾此數額之請求，原告主張之尿道感染引發菌血
        症（大腸桿菌），並續發大腸桿菌感染第四第五腰椎骨
        髓炎，經緊急以清創手術及第四第五腰椎椎間盤切除，
        並以自體骨骼（髖骨）移植，施以第四第五和第一薦椎
        骨融合術，造成原告腰椎永久遺存運動功能障害，所引
        起之勞動能力喪失之損失，因該部分之損害非系爭車禍
        事故造成，原告向被告請求則屬無據，應予駁回。
    3.精神慰撫金部分：
      按慰撫金之多寡，應斟酌雙方之身分、地位、資力、加害
      之程度、被害人所受之痛苦及其他各種情形核定相當之數
      額。本院審酌原告係國小畢業，從事家庭保母工作，每月
      收入15,000元，其於99年度有報稅之所得分別為1,313元
      利息所得，名下有汽車一輛，無其他財產；而被告為大學
      畢業，在工廠上班，月入約20,000餘元，其於99年度所得
      為349,068元，名下無財產，已據兩造分別陳明在卷（見
      本院卷125頁），且有本院依職權調取之兩造稅務電子閘
      門財產所得調件明細表2份附卷可稽（66-69頁）；及原告
      因系爭事故受有右側3-6肋骨併血胸、左側氣胸、右側脛
      骨與腓骨開放性骨折之傷害，住院20日，三個月無法工作
      ，所受精神痛苦程度，兼衡兩造之教育程度、社會地位、
      經濟狀況等一切情狀，認原告請求慰撫金500,000元，尚
      屬過高，應予核減為400,000元，方稱允適，至逾此數額
      之請求，則無理由。
    4.綜上所述，原告因系爭事故所受財產上及非財產上之損害
      ，共計為567,250元（計算式：122,250+45,000+400,000=
      567,250）。
（三）又按保險人依強制汽車責任保險法規定給付之保險金，視
      為加害人或被保險人損害賠償金額之一部分。加害人或被
      保險人受賠償請求時，得扣除之。強制汽車責任保險法第
      32條有明文規定。而強制汽車責任保險法第32條規定之立
      法目的，在於保險人之給付乃由於被保險人支付保險費所
      生，性質上屬於被保險人賠償責任之承擔或轉嫁，應視為
      加害人或被保險人損害賠償金額之一部分，為避免受害人
      雙重受償，於受賠償請求時，得扣除之。查原告周佑璉因
      本件交通事故，已依強制汽車責任保險法之規定向強制汽
      車責任保險之保險人請求給付，受領強制汽車責任醫療保
      險金728,140元，此經國泰世紀產物保險股份有限公司（
      以下簡稱國泰公司）函覆本院在卷（見本院卷第77-122頁
      ）。然查：
    1.國泰公司理賠原告計三次，第一次賠償76,182元，包含醫
      療費用58,182元、看護費15天18,000元（見本院卷第78、
      79頁）；第二次賠償96,778元，包含醫藥費78,778元，及
      看護費15天18,000元（見本院卷第93、94頁）；第三次賠
      償醫藥費5,180元，及殘障第七級給付550,000元（見本院
      卷第105頁），此有國泰公司檢送本院之相關單據足按。
    2.查原告支出之醫藥費178,140元（計算式：76,182+96,778
      +5,180=178,140）已由國泰公司賠償，原告在本件訴訟並
      未請求，無雙重受償之情事；另國泰公司賠償原告之殘障
      第七級給付550,000元，係因原告尿道感染，造成原告腰
      椎永久遺存運動功能障害所為之理賠，因本院認上開傷害
      並非因系爭車禍事故造成，原告不得向被告請求此部分之
      賠償，故原告亦無雙重受償之情，國泰公司給付原告之殘
      障給付550,000元，不得視為加害人或被保險人損害賠償
      金額之一部分而為扣除。故揆諸前開說明，原告受領之上
      開強制汽車責任保險之保險給付，僅有看護費36,000元部
      分，應視為應給付賠償額之一部分予以扣除，故於扣除後
      原告周佑璉得請求之數額為531,250元（計算式：567,250
      - 36,000=531,250）。被告謂國泰公司已理賠七十餘萬元
      ，伊不用再賠償云云，並無可採。
（四）末按給付無確定期限者，債務人於債權人得請求給付時，
      經其催告而未為給付，自受催告時起，負遲延責任。其經
      債權人起訴而送達訴狀，或依督促程序送達支付命令，或
      為其他相類之行為者，與催告有同一之效力。遲延之債務
      ，以支付金錢為標的者，債權人得請求依法定利率計算之
      遲延利息。應付利息之債務，其利率未經約定，亦無法律
      可據者，週年利率為百分之五。民法第229條第2項、第
      233條第1項前段及第203條定有明文。經查，本件損害賠
      償之債並無確定給付期限，從而，原告本於侵權行為之法
      律關係，請求被告應給付原告531,250元，及自刑事附帶
      民事訴訟起訴狀繕本送達翌日即99年9月24日起至清償日
      止，按週年利率百分之5計算之利息，為有理由，應予准
      許。至原告逾此所為之請求，為無理由，應予駁回。
四、據上論結，本件原告之訴為一部有理由、一部無理由，依民
    事訴訟法第79條，判決如主文。
中    華    民    國   100    年    8     月    11    日
                  民事第三庭    法  官  張麗娟
以上正本係照原本作成。
如不服本判決，應於送達後廿日內，向本院提出上訴狀並表明上
訴理由，如於本判決宣示後送達前提起上訴者，應於判決送達後
廿日內補提上訴理由書（須附繕本）。如委任律師提起上訴者，
應一併繳納上訴裁判費。
中    華    民    國   100    年    8     月    11    日
                                書記官  楊宗倫